臺灣高等法院高雄分院刑事判決
111年度上易字第158號
上  訴  人  臺灣高雄地方檢察署檢察官
被      告  鄭健男



上列上訴人因被告詐欺案件，不服臺灣高雄地方法院109年度易
字第444號，中華民國111年2月22日第一審判決（起訴案號：臺
灣高雄地方檢察署109年度偵緝字第40號、109年度偵字第516號
、109年度偵字第1692號），提起上訴，本院判決如下：
    主  文
上訴駁回。
    理  由
一、公訴意旨略以：鄭健男意圖為自己不法所有，基於詐欺取財
    故意，於民國106年7月間，向孫Ｏ琦佯稱欲擴大中Ｏ肉品工廠
    事業，邀請孫Ｏ琦出資成立公司，並與孫Ｏ琦於106年7月7日
    簽立合夥契約書，約定由孫Ｏ琦出資新臺幣（下同）350萬元
    （含孫Ｏ琦於104年間已出資80萬元），取得中Ｏ肉品有限公
    司50%股份（起訴書誤載為35%），並約定由孫Ｏ琦申設聯邦
    銀行臺南分行帳戶作公司金錢交易之用，孫Ｏ琦依約交付其
    餘270萬元款項與鄭健男，惟鄭健男遲未交付約定利潤，至1
    08年5月間即無法聯繫，孫Ｏ琦驚覺受騙，認被告鄭健男涉犯
    刑法第339條第1項詐欺取財罪嫌（註：起訴事實僅為上開27
    0萬元，不含104年間投資80萬元，見原審卷第197頁）。
二、按犯罪事實應依證據認定之，無證據不得認定犯罪事實。不
    能證明被告犯罪者，應諭知無罪判決，刑事訴訟法第154條
    、第301條第1項分別定有明文。又告訴人之告訴，係以使被
    告受刑事訴追為目的，其指訴是否與事實相符，仍應調查其
    他證據以資審認。被告否認犯罪所持之辯解，縱屬不能成立
    ，如無積極證據足以證明其犯罪行為，自不能以推測或擬制
    之方法，以為裁判基礎。
三、公訴意旨認被告鄭健男涉犯上開詐欺取財罪，主要係以證人
    孫Ｏ琦證述、華南商業銀行匯款回條、合夥契約書及商工登
    記公示資料查詢服務資料為據。惟訊據被告坦承孫Ｏ琦確於1
    04年投資80萬元及為擴大營業而於106年簽約增資270萬元，
    並收到孫Ｏ琦陸續匯款270萬元之事實；惟否認有詐欺取財犯
    行，辯稱：270萬元增資款均實際用以支付貨款，買肉品原
    料都用現金，只有收據，沒有統一發票，但時隔已久，收據
    及帳冊已找不到；我於106年擴大營業後卻不賺錢，107年間
    被倒債400多萬元，致108年5月底已經營不下去，這些是我
    增資當時所不曾預料的，但我於106年8月到107年12月仍力
    籌利潤予孫Ｏ琦，並無詐騙意圖等語。
四、經查：
㈠、案外人郭Ｏ誼與年籍不詳之綽號「小李」成年男子，共同於10
    7年10月29日某時許，在不詳處所，由「小李」貸予現金400
    00元（計息方式：雙方約定以每10日為1期，每期收取利息5
    000元，直到償還本金40000元為止，換算週年利率為450％）
    予被告（簡稱：A事實）。嗣於107年11月19日下午4時許，
    郭Ｏ誼、黃Ｏ欽及「小李」至中Ｏ肉品工廠向被告收取第2期利
    息時，雙方就「107年11月9日第一期利息有無支付」起爭執
    ，被告及其子鄭Ｏ祥以遙控器放下該處鐵門，致郭Ｏ誼、黃Ｏ
    欽及「小李」無法離開，隨後被告、鄭Ｏ祥及數名年籍不詳
    成年男子分持棍棒、刀子、籃子等物毆打郭Ｏ誼，致郭Ｏ誼受
    有頭部外傷、頭皮撕裂傷、前額挫傷、撕傷及左臉頰瘀血傷
    等傷害，鄭Ｏ祥並持殺豬刀作勢要揮砍恐嚇郭Ｏ誼。嗣因被告
    見郭Ｏ誼受傷，始打開鐵門，讓郭Ｏ誼、黃Ｏ欽及「小李」離
    去（簡稱：B事實）。惟郭Ｏ誼等人離開後，因心生怨懟，遂
    於同日17時15分許，與6位年籍不詳之男子分持球棒、甩棍
    等物返回中Ｏ肉品工廠，並敲打中Ｏ肉品工廠之冰箱2臺、磅
    秤4臺、電扇2臺、電子時鐘1臺、點鈔機1臺、鋸骨臺1臺、
    絞肉機1臺、去皮機1臺、切角機1臺、封口機1臺及真空包裝
    機1臺等物，致上開物品均損壞而不堪用（簡稱：C事實）。
    並持棍棒毆打員工伍Ｏ祐身體及手機，致伍Ｏ祐後枕頭皮挫傷
    、右下唇縫合傷、右手肘挫擦傷、左手挫擦傷腫、左後腰挫
    擦傷、右後腰挫擦傷、右膝挫擦傷，及致手機損壞不堪用（
    簡稱：D事實）。又上開所述各情，其中B事實部分，經原審
    另案以110年審易字43號判處被告及其子鄭Ｏ祥共同犯傷害罪
    ，並經本院110年上易字427號判處拘役確定；另A、B事實部
    分，經原審另案以109年易字443號判決郭Ｏ誼共同犯重利罪
    而處拘役30日、共同犯毀損他人物品罪而處拘役40日（應執
    行拘役60日）確定；至D事實部分，因伍Ｏ祐與郭Ｏ誼調解成
    立而撤回告訴，而判決郭Ｏ誼、黃Ｏ欽公訴不受理確定等情，
    此有上開另案判決書（見原審易字卷225至242、423至427頁
    ）及所列證據、前科表可佐，並經調閱核對無訛，堪信為真
    。
㈡、依上開另案所載之事實，被告於107年10月29日以顯不合理之
    高利及還款條件向「小李」借貸，似認當時其經濟能力已有
    不佳之情形。然被告於107年11月19日以前，確仍雇工及利
    用諸多機器設備，在鳳農市場內持續經營肉品生意，唯因遭
    他人追索高利借貸之債務而起爭執，致於107年11月19日傍
    晚，遭他人砸毀工廠內之諸多機器設備，員工亦遭打傷。依
    此時序，可知被告於106年7月7日與孫Ｏ琦約定由孫Ｏ琦增資2
    70萬元時，其在鳳農市場內肉品工廠仍正常營運，甚至於孫
    Ｏ琦增資270萬元後，仍持續營運長達1年4月之事實，均可認
    定，就此以觀，被告是否有向孫Ｏ琦詐騙，已有疑義。
㈢、再者，被告經營肉品工廠事業，而於前揭時地，以上開事由
    及條件，邀得孫Ｏ琦投資80萬及增資270萬元，合計350萬元
    可占50%股份。又該筆270萬元雖以孫Ｏ琦名義投資，但實際
    係由孫Ｏ琦與其馬來西亞友人分別出資，孫Ｏ琦及該友人各占
    35%、15%股份，270萬元並已陸續匯交被告等情，業經孫Ｏ琦
    證述在卷，並有華南商業銀行匯款回條及合夥契約書可佐，
    堪信為真。至被告是否有對孫Ｏ琦施用詐術，證人孫Ｏ琦於原
    審雖證稱：他遊說我投資的利潤，我覺得會賺錢，但沒有達
    到，半年後開始拖欠，是否有點計畫性遊說我投資，開工廠
    怎麼可能說倒就倒等語（見原審易字卷307頁）。然被告於1
    06年7月7日與孫Ｏ琦簽約增資270萬元時，其經營之肉品工廠
    確仍實際營業（如前述）；且孫Ｏ琦於107年7月、108年4月
    來高雄，在工廠外面看，仍看到有亮燈，大約108年5月底才
    聯絡不到被告等情，亦經證人孫Ｏ琦證述在卷（見原審易字
    卷306至308頁）。而被告之工廠內機器設備與員工於107年1
    1月19日傍晚遭人砸毀及打傷，確會影響其生意經營與收入
    。為此，被告最終雖將工廠停業，但距孫Ｏ琦增資270萬元已
    逾1年多，且孫Ｏ琦亦未敘明、具體指出被告有何種積極欺暪
    之不實行為，本就難遽認被告施用詐術而致其陷於錯誤。再
    者，被告確有將106年11月至107年7月肉品工廠的利潤共85
    萬元給付予孫Ｏ琦，其中107年7月份利潤被告係陸續付款，
    至107年12月仍再補付107年7月份的利潤等情，業經證人孫Ｏ
    琦提出計算明細表（見原審易字卷347頁）及證述明確（見
    原審易字卷316、317、404頁），且為被告所不爭執（見原
    審易字卷404頁），依罪疑唯輕原則，實難認被告於106年7
    月7日邀孫Ｏ琦增資270萬時，有何詐欺取財之故意。
㈣、綜上所述，尚難逕認被告於邀約孫Ｏ琦投資之時已決意不履約
    ，且亦難認其有施用詐術致告訴人孫Ｏ琦陷於錯誤，嗣被告
    之工廠亦因機器遭砸毀而停業，則被告是否涉有公訴意旨所
    指之詐欺取財犯行，存有合理懷疑，未達通常一般之人均不
    致有所懷疑而得確信為真實之程度，無從形成被告有罪之確
    信，自應為被告無罪之諭知。
五、原審以不能證明被告犯詐欺取財罪，而為被告無罪之判決，
    核無違誤。檢察官上訴意旨，援引告訴人孫Ｏ琦所述「其於
    查覺帳目不清時曾依約請被告提供帳目核對，惟被告無法提
    供，且約定作為往來使用之帳戶，於其匯入款項後均未增加
    其他出、收款項往來明細，且被告自承有賭博行為，因私人
    因素而導致欠款，又無法提出經營不善之證明、帳目，從頭
    開始就是一場計劃性騙局」等語，據以指摘原判決不當。然
    本件既無積極證據可認被告邀告訴人孫Ｏ琦投資之時已決定
    不履約，且亦難認被告有施用詐術致孫Ｏ琦陷於錯誤，且被
    告之工廠確因機器遭砸毀而停業，檢察官所舉之證據，並不
    足以認定被告有本件詐欺取財犯行，業經本院載敘、指駁如
    前，縱被告上開所辯不成立、或有令人啟疑之處，亦難據以
    反推其有本件欺取財犯行，自不待言。又檢察官提起本件上
    訴，係直接引用告訴人孫Ｏ琦請求上訴理由狀之內容，並未
    再提出其他證據證明被告確有公訴意旨所指之詐欺取財犯行
    ，僅就原判決已詳為論述之事項再為爭執，指摘原判決不當
    ，經核為無理由，應予駁回。
六、至被告其他被訴如起訴意旨一㈡（被訴向黃Ｏ生詐騙30萬元）
    及起訴意旨一㈢（被訴向盧Ｏ強詐騙會款25萬元）部分，原審
    判決無罪後，未據上訴，不另論列。
據上論結，應依刑事訴訟法第368條，判決如主文。
本案經檢察官林芝郁提起公訴，檢察官王啓明提起上訴，檢察官
曾靖雅到庭執行職務。
中　　華　　民　　國　　111 　年　　7 　　月　　12　　日
                  刑事第五庭    審判長法  官  簡志瑩
                                      法  官  陳美燕
                                      法  官  唐照明
以上正本證明與原本無異。
不得再上訴。
中　　華　　民　　國　　111 　年　　7 　　月　　12　　日
                                      書記官  梁雅華